【裁判字號】    92,交抗,189
【裁判日期】    921021
【裁判案由】    聲明異議
【裁判全文】
臺灣高等法院臺南分院刑事裁定               九十二年度交抗字第一八九號  Ｃ
      抗  告  人
      即受處分人  甲  ○  ○
右抗告人因違反道路交通管理處罰條例案件，不服臺灣臺南地方法院九十二年度交聲
字第二三二號中華民國九十二年八月三十一日第一審裁定，提起抗告，本院裁定如左
：
      主      文
抗告駁回。
      理      由
一、抗告意旨略以：（一）按水利法第七十八條第六款之禁止規定，河川區域內禁止
    「在指定通路外行駛車輛」，其「指定通路」之意涵應係指專供防汛、救災、維
    護道路車輛行駛之指定通路，非指得作為一般車輛行駛之替代道路，有水利署第
    四河川局豎立之警告標示可為佐證。（二）抗告人所舉證照片內容為「警告本路
    段為河川（海堤），水防道路（越堤路），專供防汛、搶險運輸及維護管理使用
    ，不作為一般道路之使用，請自行注意（負責）安全。」原裁定理由為「第一種
    並無禁止通行之意，故與本違規案件無涉。」然此警告標示當然無禁止通行之意
    。惟抗告人所駕駛係砂石成品之運輸車輛，非防汛、搶險車輛，當然不得行駛河
    川道路，原裁定理由之認定應有違誤，抗告人舉警告標示係最直接之證據，怎與
    本違規事件無涉。（三）抗告人所舉第二種警告標示內容為「敬告堤防構造物禁
    止私設越堤通路，禁止所有車輛通行，違者依水利法究辦。」原裁定理由為「警
    告標示之內容，係指堤防構造物上禁止私人設置越堤通路而言，至由主管機關所
    允許並指定設置之越堤通道，則不在禁止之內。」此見解僅為原裁定法官之自由
    心證之理由，然由警告標示內容，看不出任何有關原裁定所認知之任何訊息。如
    依原裁定所言第四河川應將標示修正為適當之標示如：「除指定車輛外，禁止‧
    ‧‧。」而至今仍為有所變更，行政機關之缺失，不應入罪於民，爰提起抗告，
    請撤銷原裁定，更為適當裁定云云。
二．按為維護道路交通安全與暢通，公路或警察機關於必要時，得就指定某線道路或
    某線道路區段禁止或限制車輛、行人通行，或禁止穿越道路，或禁止停車及臨時
    停車事項發布命令，道路交通管理處罰條例第五條第一款規定亦明；又汽車駕駛
    人，駕駛汽車有不遵守公路或警察機關，依第五條規定所發布命令者之情形，而
    本章各條無處罰之規定者，處新台幣（下同）九百元以上一千八百元以下罰鍰，
    並記違規點數一點，道路交通管理處罰條例第六十條第二項第二款及第六十三條
    第一項第一款亦分別定有明文，合先敘明。
三、經查：本件抗告人即受處分人甲○○於民國（下同）九十二年一月十日上午七時
    四十分許，駕駛車牌號碼一七八─ＧＭ號營業貨運曳引車，行經於發布有禁止砂
    石車通行命令之南投縣省道台十六線公路中山路一四七之十二號前，此有南投縣
    警察局投警交字第ＪＣ0000000號舉發違反道路交通管理事件通知單及該
    警察局集集分局九十二年三月十日投集警交字第０九二０００四三０八號函附卷
    可證。另前述省道台十六線公路十八公里處係位於南投縣水里鄉頂崁村台十六、
    台二十一線苗圃三岔路口至集集鎮台十六線11Ｋ＋５００路段之間，且該路段業
    經南投縣政府於九十一年九月二十六日發布公告禁駛砂石車輛等情，則有該縣政
    府九十一年九月二十六日府授警交字第０九一０一六八五五五０號公告影本附原
    審卷足憑，故並非如抗告人所言只有省道台十六線公路零至三公里處禁止行駛砂
    石車。從而抗告人有駕駛汽車不遵守公路或警察機關依照道路交通管理處罰條例
    第五條規定所發佈命令之違規行為應可認定，則交通部公路總局嘉義區監理所麻
    豆監理站於九十二年四月二十一日以麻監裁罰字第裁七五一ＪＣ0000000
    號裁決書，裁處抗告人九百元之罰鍰，並記違規點數一點於法自屬有據。
四、抗告意旨雖以前詞置辯，惟查：
（一）按汽車駕駛人，駕駛汽車有不遵守公路或警察機關，依第五條規定所發布命令
      者之情形，而本章各條無處罰之規定者，處新台幣九百元以上一千八百元以下
      罰鍰，並記違規點數一點，道路交通管理處罰條例第六十條第二項第二款及第
      六十三條第一項第一款分別定有明文。次按，為維護道路交通安全與暢通，公
      路或警察機關於必要時，得就指定某線道路或某線道路區段禁止或限制車輛．
      行人通行，或禁止穿越道路，或禁止停車及臨時停車事項發布命令，道路交通
      管理處罰條例第五條第一款規定亦明，合先敘明。
（二）原水利法第七十八條第一項第五款規定：「主管機關為保護水道，應禁止在堤
      身及其附屬建造物墾種．放牧或設置有害之建造物或在堤身指定通路外行駛車
      輛、牲畜」（九十二年二月六日修正為第七十八條第六款：「河川區域內，禁
      止在指定通路外行駛車輛」），依據上述水利法之相關法文內容以觀，河川區
      域內並非完全不能行駛車輛，只是行駛之通路必須經由主管機關指定允許而已
      。本件之替代道路即河床便道之規劃及公告，係經經濟部水利署第四河川局及
      南投縣政府流域管理局、環保局等單位多次履勘並做成決議等情，此有南投縣
      政府九十二年五月二十七日府授警交字第０九二００九四七五六０號函可參（
      原本請參照原審九十二年交聲字第一四六號聲明異議案件受處分人朱祖修卷宗
      ），顯見前述替代道路之指定及公告，經核尚無違反水利法相關規定之情形。
      抗告人所言需經立法院修法通過，方能行駛河川便道，實屬誤解。況抗告人所
      提出，經濟部水利署第四河川局所設警告標示內容為「警告本路段為河川（海
      堤），水防道路（越堤路），專供防汛、搶險運輸及維護管理使用，不作為一
      般道路使用，請自行注意（負責）安全」、「警告堤頂專供防汛．搶險運輸及
      維護管理使用，禁止機動車輛通行」及「敬告堤防構造物禁止私設越堤通路，
      禁止所有車輛通行，違者依水利法究辦」，上開警告均屬海堤、越堤及堤頂，
      即指堤防部分，並非指河川區○○○○○道，而本件之替代道路即河床便道，
      核與上開警告標示內容不同。故南投縣政府警察局指定砂石車行駛替代道路即
      河床便道並不違反水利法七十八條第一項第五款之規定，且與經濟部水利署第
      四河川局所設立之上述牌示所禁止內容，亦無任何衝突之處。從而，可知本件
      抗告人所辯行駛河川便道係違反水利法行為，且與經濟部水利署第四河川局所
      設立警告標示內容有所違背，故上開指定行駛河川便道之公告並非適當合法云
      云，顯係卸責之詞，不足取。
五、原審以抗告人駕駛車牌號碼一七八─ＧＭ號營業貨運曳引車於前述時間行經南投
    縣省道台十六線公路十八公里處，有不遵守警察機關，依道路交通管理處罰條例
    第五條規定所發布命令之違規情事，則而認原處分機關即交通部公路總局嘉義區
    監理所麻豆監理站，依道路交通管理處罰條例第六十條第二項第二款及第六十三
    條第一項第一款等規定，而裁處抗告人罰鍰新台幣九百元，並記違規點數一點，
    於法尚難認為有所違誤，而裁定駁回抗告人之異議，並無不合。抗告人之抗告，
    為無理由，應予駁回。
據上論斷，應依道路交通案件處理辦法第二十六條，刑事訴訟法第四百十二條，裁定
如主文。
中    華    民    國      九十二      年      十      月      二十一    日
                                  臺灣高等法院臺南分院刑事第三庭
                                      審判長法官  陳    義    仲
                                            法官  陳    清    溪
                                            法官  宋    明    蒼
右正本證明與原本無異。
不得再抗告。
                                      法院書記官  余    素    美
中    華    民    國      九十二      年      十      月      二十二    日


司法院資訊處製作；財團法人民間司法改革基金會備份。
